臺灣高等法院刑事裁定
111年度聲再字第204號
再審聲請人  
即受判決人  詹大為



上列再審聲請人即受判決人因傷害等案件，對於本院102年度上
易字第2585號，中華民國103年1月7日第二審確定判決（原審案
號：臺灣臺北地方法院102年度易字第748號；起訴案號：臺灣臺
北地方檢察署102年度偵字第10102號），聲請再審，本院裁定如
下：
    主  文
再審之聲請駁回。
    理  由
一、再審聲請意旨詳如附件「刑事聲請再審狀」所載。
二、聲請再審，應以再審書狀敘述理由，附具原判決之繕本及證
    據，提出於管轄法院為之，刑事訴訟法第429條前段定有明
    文。同法第433條復規定：「法院認為聲請再審之程序違背
    規定者，應以裁定駁回之。但其不合法律上之程式可以補正
    者，應定期間先命補正。」而所謂的「敘述理由」，係指具
    體表明符合法定再審事由之原因事實而言，所稱證據，係指
    足以證明再審事由存在之證據，倘僅泛言有法定再審事由，
    而未敘明具體情形，或所述具體情形，顯與法定再審事由不
    相適合，或未提出足以證明再審事由存在之證據，均應認聲
    請再審之程序違背規定，以聲請不合法，依同法第433條規
    定裁定駁回（最高法院109年度台抗字第1223號裁定參照）
    。而「有罪之判決確定後，有下列情形之一者，為受判決人
    之利益，得聲請再審：原判決所憑之證物已證明其為偽造
    或變造者。原判決所憑之證言、鑑定或通譯已證明其為虛
    偽者。受有罪判決之人，已證明其係被誣告者。原判決所
    憑之通常法院或特別法院之裁判已經確定裁判變更者。參
    與原判決或前審判決或判決前所行調查之法官，或參與偵查
    或起訴之檢察官，或參與調查犯罪之檢察事務官、司法警察
    官或司法警察，因該案件犯職務上之罪已經證明者，或因該
    案件違法失職已受懲戒處分，足以影響原判決者。因發現
    新事實或新證據，單獨或與先前之證據綜合判斷，足認受有
    罪判決之人應受無罪、免訴、免刑或輕於原判決所認罪名之
    判決者。前項第1款至第3款及第5款情形之證明，以經判決
    確定，或其刑事訴訟不能開始或續行非因證據不足者為限，
    得聲請再審。」刑事訴訟法第420條第1項、第2項亦定有明
    文。是以，刑事訴訟法第420條第1項第1至3款之聲請再審事
    由之證明，依同條第2項規定，須以經確定判決證明證物為
    偽造或變造、證言為虛偽以及受有罪判決人係被誣告，或雖
    無此等確定判決，但證明該刑事訴訟不能開始或續行非因證
    據不足，始得聲請再審。如未提出此適格證明，聲請再審程
    序即與再審規定有違。又再審係為確定判決認定事實錯誤而
    設之救濟程序，故為受判決人利益聲請再審者，必其聲請合
    於刑事訴訟法第420條第1項第1款至第6款或第421條所定之
    情形，始得為之，此與非常上訴旨在糾正確定判決之審判違
    背法令者，並不相同（最高法院102年度台抗字第962號裁定
    意旨參照）。
三、經查：
　㈠本院102年度上易字第2585號確定判決（下稱原確定判決）以
    證人林益生、吳承達、蔡永郎之證述，及卷附臺北市萬芳醫
    院出具之診斷證明書、林益生之受傷照片、臺灣臺北地方法
    院101年度簡上字第217號判決、本院被告前案紀錄表、臺灣
    臺北地方檢察署102年度執字第403號執行傳票命令、臺灣臺
    北地方法院102年度聲字第276號裁定、102年度聲字第1055
    號裁定、本院102年度抗字第318號裁定、102年度抗字第615
    號裁定、臺灣臺北地方檢察署102年北檢治投緝字第1216號
    通緝書、送達證書、拘票、拘提報告書、戶役政連結作業系
    統個人戶籍資料、在監在押紀錄表等各項證據，相互印證，
    而為綜合判斷，認定再審聲請人即受判決人詹大為（下稱聲
    請人）係犯刑法第135條第1項之對於公務員依法執行職務施
    強暴罪及刑法第277條第1項之傷害罪，其以一行為觸犯上開
    2罪名，為想像競合犯，應從一重之刑法第277條第1項之傷
    害罪處斷等情，業於原確定判決理由欄內詳細敘明聲請人之
    辯解何以不可採，及所憑之依據與得心證之理由，有原確定
    判決在卷可憑（見本件聲再卷第33至51頁）。
  ㈡聲請人對於原確定判決，以有刑事訴訟法第420條第1項第1至
    3款、第2項後段規定之情形為由，聲請再審，並提出原確定
    判決及本院111年度聲再字第142號裁定繕本為證。但觀諸聲
    請人所提出之刑事聲請再審狀內容，除摘錄上開裁判之部分
    內容外，並未提出任何業經證明原確定判決所憑證物係偽造
    或變造、證言為虛偽，或證明聲請人係遭誣告之確定判決，
    亦未提出替代確定判決之刑事訴訟不能開始或續行，且相當
    於確定判決證明力之證據資料，顯與刑事訴訟法第420條第1
    項第1款、第2款、第3款規定之聲請再審要件不符。至聲請
    意旨另以「依照刑事訴訟法第323條第1項但書規定，在檢察
    官偵查終結前，告訴人林益生並沒有將自訴狀交付檢察官，
    因此刑法第277條第1項傷害告訴並非合法」云云，顯係在指
    摘原確定判決就有不適用法則或適用不當而違背法令之情形
    ，並非認定事實錯誤，而與再審程序係就原確定判決認定事
    實是否錯誤之救濟制度無涉。聲請意旨執為再審之理由，自
    非適法之再審理由。
　㈢綜上所述，本件再審之聲請，有上開不合法之情形且無從補
    正，應予駁回。
　㈣聲請再審之案件，除顯無必要者外，應通知聲請人及其代理
    人到場，並聽取檢察官及受判決人之意見。但無正當理由不
    到場，或陳明不願到場者，不在此限。前項本文所稱「顯無
    必要者」，係指聲請顯屬程序上不合法且無可補正或顯無理
    由而應逕予駁回，刑事訴訟法第429條之2、法院辦理刑事訴
    訟案件應行注意事項第177條之4分別定有明文。本件自形式
    觀察，即可認聲請人據以聲請再審之證據及理由，不符刑事
    訴訟法第420條第1項第1款、第2款、第3款之要件，本院認
    顯無踐行通知聲請人到場並聽取檢察官意見等程序之必要，
    末此敘明。
據上論斷，應依刑事訴訟法第433條前段，裁定如主文。
中　　華　　民　　國　　111 　年　　4 　　月　　29　　日
                  刑事第十一庭  審判長法　官  張江澤
                                      法　官  郭惠玲
                                      法　官  梁志偉
                                 
以上正本證明與原本無異。
不得抗告。
                                      書記官  于  誠
中　　華　　民　　國　　111 　年　　5 　　月　　2 　　日